【裁判字號】    92,台上,1426
【裁判日期】    920320
【裁判案由】    違反著作權法
【裁判全文】
最高法院刑事判決                              九十二年度台上字第一四二六號
    上  訴  人  甲○○
右上訴人因違反著作權法案件，不服台灣高等法院高雄分院中華民國九十年五月二十
四日第二審判決（九十年度上訴字第三一四號，起訴案號：台灣高雄地方法院檢察署
八十九年度偵字第二三０七０號），提起上訴，本院判決如左：
    主  文
上訴駁回。
    理  由
按刑事訴訟法第三百七十七條規定，上訴於第三審法院，非以判決違背法令為理由，
不得為之。是提起第三審上訴，應以原判決違背法令為理由，係屬法定要件。如果上
訴理由狀並未依據卷內訴訟資料，具體指摘原判決不適用何種法則或如何適用不當，
或所指摘原判決違法情事，顯與法律規定得為第三審上訴理由之違法情形，不相適合
時，均應認其上訴為違背法律上之程式，予以駁回。本件上訴人甲○○上訴意旨略稱
：原判決引述上訴人之供詞及扣案光碟高達一千六百七十九片，因此認定上訴人有以
意圖營利而交付之方法侵害他人之著作權為常業意思，顯與上訴人供述之意思相違，
有理由矛盾之違法及有違證據法則；另原判決既認上訴人為常業犯，又謂上訴人一販
賣行為，侵害如原判決附表所示之數著作權人之法益，為想像上競合，其適用法則顯
有錯誤；再公訴人起訴之犯罪事實為著作權法第九十三條第三款之罪，與同法第九十
四條之常業犯，犯罪事實並非同一，法律效果及構成要件全然不同，原判決竟謂係屬
同一社會基本事實，變更起訴法條，據以論罪科刑，其適用法則亦有錯誤云云。惟查
原判決認定上訴人明知其向綽號「阿明」者購買之盜版音樂光碟，均係未經如原判決
附表所示之錄音著作財產權人同意，擅自重製而侵害他人著作權之物，竟因家中經濟
情狀不佳，為圖謀生，乃基於意圖營利之常業犯意，利用其於民國八十九年二月間，
違反著作權案件，部分盜版音樂光碟未經查獲機會，另起販售圖利之意，於同年十月
十一日晚間，在高雄縣岡山鎮○○路籃筐市集擺設攤位，以每三片音樂光碟新台幣一
百元之價格，販賣並交付予不特定人，賴以維生而為常業。嗣於次（十二）日凌晨一
時許，為警當場查獲，並扣得如原判決附表所示之盜版音樂光碟一千六百七十九片等
事實。已詳敘其所憑之證據及認定之理由。而以上訴人否認有何常業之犯行，辯稱：
去年二月間某日晚上十點多，我與我太太去逛夜市，遇見侯銘峰，因以前我曾順手幫
他販賣盜版光碟，被警查獲，台南高分院判我二個月徒刑，他為了補償我，就將他家
剩下之光碟片送給我，他送我的光碟就是本次被查獲之光碟，我並未購買任何盜版光
碟片，亦非以之為常業云云。如何不足採，亦於理由內說明甚詳。按刑法上所謂之常
業犯，指反覆以同種類行為為目的之社會活動之職業性犯罪而言，至於犯罪所得之多
寡，是否恃此犯罪為唯一謀生職業，則非所問，縱令兼有其他職業，仍無礙於常業犯
之成立，本院八十五年台上字第五一０號著有判例。原審參酌上訴人供稱其因經濟狀
況不好，所以靠販賣盜版光碟補貼家用等語，及其所販賣之盜版音樂光碟片僅就扣案
部分即高達一千六百七十九片（未含已販出部分），而認定其確有以為常業之犯意，
經核並無理由矛盾及違反證據法則之情形。又本院二十七年上字第一九二五號判例：
「上訴人以犯竊盜罪為常業，當然有連續性，其行竊多次，並不發生連續犯問題。」
，固認為常業犯性質上當然有連續性，不生連續犯問題，然就常業犯侵害數不同法益
，並未認為亦不生想像競合犯問題，故原判決以上訴人一販售行為，侵害如原判決附
表所示之數著作權人之法益，為想像競合犯，應從一重處斷，難謂適用法則錯誤。再
本件公訴人雖認上訴人係違反著作權法第八十七條第二款之規定，而依犯同法第九十
三條第三款之罪起訴，但原判決認上訴人係以該條之罪為常業，因而變更起訴法條，
依同法第九十四條論處其罪刑。按刑事訴訟法第三百條所謂得就起訴之犯罪事實，變
更檢察官所引應適用之法條，係指法院於不妨害事實同一之範圍內，得自由認定事實
，適用法律而言。故同一意圖營利而交付侵害著作權之物，檢察官以普通侵害著作權
之罪起訴，原判決認為係犯該罪之常業犯，仍不妨害事實之同一，亦無適用法則不當
之違誤。上訴意旨徒憑己見就原審採證認事之職權行使，及原判決已明白論斷之事項
，再為事實上之爭執，所指摘原判決違法情事，亦與法律規定得為第三審上訴理由之
違法情形，不相適合，是其上訴違背法律上之程式，應予駁回。
據上論結，應依刑事訴訟法第三百九十五條前段，判決如主文。
中      華      民      國    九十二    年      三      月     二十     日
                              最高法院刑事第八庭
                                  審判長法官  莊  登  照
                                        法官  洪  明  輝
                                        法官  黃  一  鑫
                                        法官  魏  新  和
                                        法官  林  秀  夫
      右正本證明與原本無異
                                              書  記  官
中      華      民      國    九十二    年      三      月    二十五    日


司法院資訊處製作；財團法人民間司法改革基金會備份。
